臺灣臺南地方法院民事判決　　　　　　　99年度訴字第1481號
原　　　告　臺銀人壽保險股份有限公司
法定代理人　謝福燈
訴訟代理人　黃芳彬
被　　　告　吳江蓮環
上列當事人間請求清償借款事件，經本院於民國100年1月6日言
詞辯論終結，判決如下：
    主      文
被告應給付原告新臺幣貳佰壹拾陸萬肆仟佰拾玖元，及自民
國九十三年十月二日起至清償日止，按週年利率百分之十一點三
計算之利息，暨按上開利率百分之二十計算之違約金。
訴訟費用新臺幣貳萬仟玖佰玖拾柒元由被告負擔。
本判決於原告以新臺幣柒拾貳萬貳仟元為被告供擔保後，得假執
行。
    事實及理由
一、原告起訴主張：
（一）原告於民國92年7月l日由原來之「中央信託局」變更為「
      中央信託局股份有限公司」，復於96年7月l日與臺灣銀行
      股份有限公司合併，債權人變更為「臺灣銀行股份有限公
      司」，又於97年l月2日由臺灣銀行分割設立「臺銀人壽保
      險股份有限公司」，現債權人為「臺銀人壽保險股份有限
      公司」，故本件訴訟以臺銀人壽保險股份有限公司之名義
      提起，先予敘明。
（二）訴外人葉益宏於82年10月15日邀同被告吳江蓮環為連帶保
      證人與原告訂立不動產擔保放款借據（以下簡稱系爭借據
      ），向原告借款新臺幣（下同）320萬元，約定借款人自
      82年10月15日起至84年10月14日止按月繳納利息；借款人
      並應自84年10月15日起至102年10月14日止，分216個月依
      年金法計算，按月平均攤還本金及利息，於每月15日前繳
      付。如有1期未履行時，即視為全部到期，借款人應即清
      償全部欠款（系爭借據第3條）。利息之計算按年息9.75%
      計算，每年調整4次，以每年3月31日、6月30日、9 月30
      日及12月31日放款利率為準，如有變動自翌日起調整借款
      利息（系爭借據第4條第4款）。借款人未依系爭借據之規
      定期限清償本息時，除逾期部分利率改按逾期當時計收利
      率再加4%計算利息外，其逾期6個月以內者應按逾期利率
      之1成計付逾期違約金，逾期在6個月以上者其超過6 個月
      部份按逾期利率之2成計付逾期違約金，至全部借款清償
      為止（系爭借據第5條）。
（三）訴外人葉益宏借款後，系爭借款僅繳納本息至90年6月14
      日，迭經催討無效，經原告聲請鈞院強制執行（92年度執
      字第3957 7號），經分配受償執行費用27, 952元及自90
      年6 月15日起至93年10月l日止之逾期利息（利率11.3%，
      即依逾期當時之利率7.3%加4%）986,330元，另自90年7月
      16日起至93年10月1日止之違約金177,130元，並受償本金
      479,588元，合計受償l,671, 000元，迄今尚欠本金2,164
      ,339元及如原告訴之聲明所載之利息、違約金未清償。本
      件被告吳江蓮環為系爭借款之連帶保證人，依約應負連帶
      清償之責，爰依連帶保證之法律關係提起本訴。
（四）並聲明：1..被告應給付原告2,164,339元，及自93年10
      月2日起至清償日止，按週年利率百分之11.30計算之利息
      ，暨按上開利率百分之20計算之違約金。2.願供擔保請准
      宣告假執行。
二、被告之答辯：
（一）被告並未同意擔保系爭借款之連帶保證人，訴外人葉益宏
      係原告之姪女李淑敏之夫，當初係葉益宏稱其要向銀行貸
      款買房屋給李淑敏，被告當時是擔任李淑敏購屋貸款之連
      帶保證人，惟並未擔任葉益宏之連帶保證人，李淑敏與葉
      益宏原來是夫妻，但後來離婚了等語，資為抗辯。
（二）並聲明：駁回原告之訴。
三、本院依民事訴訟法第271條之1規定準用第270條之1規定，整
    理並協議兩造簡化爭點結果，兩造不爭執事項及爭執要點如
    下：
（一）兩造不爭執事項：
    1.依財政部92年5月27日台財融（二）字第0928010851號函
      ，中央信託局於92年7月1日改制為中央信託局股份有限公
      司。
    2.依行政院金融監督管理委員會95年12月22日金管銀（二）
      字第09500534260號函，臺灣銀行與中央信託局合併，中
      央信託局為消滅銀行，臺灣銀行為存續銀行，合併基準日
      為96年7月1日。
    3.依行政院金融監督管理委員會96年12月11日金管保三字第
      09600198830號函，臺灣銀行自97年1月2日分割設立臺銀
      人壽保險股份有限公司。
    4.訴外人葉益宏於82年9月12日，以其所有臺南市永康區（
      原臺南縣永康市○○○段6228地號土地及坐落其上建號51
      47號、門牌號碼為台南市永康區（原臺南縣永康市○○○
      路69號7樓之4之建物（下稱系爭建物）為擔保物，向中央
      信託局借款320萬元，約定借款期間自82年10月15日起至
      102年10月14日止，依年金法計算按月平均攤還本息乙次
      ，於每月15日前繳付；利息則按年息9.75%計算，每年調
      整4次，以每年3月31日、6月30日、9月30日及12月31日放
      款利率為準，如有變動自翌日起調整借款利息。借款人未
      依規定期限清償本息時，除逾期部分利率改按逾期當時計
      收利率再加4%計算利息外，其逾期在6個月以內者應按逾
      期利率之1成計付逾期違約金，逾期在6個月以上者其超過
      6個月部份按逾期利率之2成計付逾期違約金，至全部借款
      清償為止。
    5.原告前曾執本院90年度拍字第4833號民事裁定為執行名義
      聲請拍賣訴外人陳期昌所有、如兩造不爭執事項第3.項所
      示之土地及建物，經本院92年度執字第39577號受理在案
      ，執行結果原告獲分配金額1,671,000元，尚有本金不足
      額2,164,339元未受償。
（二）兩造爭執要點：
      原告請求被告應給付2,164,339元，及自93年10月2日起至
      清償日止，按週年利率百分之11.3計算之利息，暨按上開
      利率百分之20計算之違約金，是否有理由？
四、得心證之理由：
    原告主張被告於系爭借據上簽名蓋章，同意擔任訴外人葉益
    宏就系爭借款之連帶保證人等語，雖為被告所否認，辯稱其
    並未同意當葉益宏之連帶保證人，而是擔任李淑敏之連帶保
    證人云云，惟查：
（一）原告主張被告於系爭借據上簽名蓋章等語，業據其提出系
      爭借據為證，系爭借據上連帶保證人欄及對保簽章欄均有
      「吳江蓮環」之簽章及印文，對保日期記載為82年9月12
      日。經本院命原告提出系爭借據原本提示予被告，請被告
      確認系爭借據上「吳江蓮環」之印文是否為真正，被告雖
      辯稱不知道該印文是否是被告的云云，惟證人康兩明到庭
      證稱:「【對於原告所提出之不動產擔保放款借據原本有
      何意見?（提示並告以要旨）沒錯，借據上對保人處康兩
      明的印章是我的印章沒錯。（證人是否有經手處理本件貸
      款及對保事宜?）有，因為當時不動產的業務量大，需要
      人手幫忙，所以請我們去受訓一個月後兼做房屋貸款。我
      是在機場上班，但有案件時就會到台南處理。（本件系爭
      貸款當初對保時借款人、連帶保證人本人是否都有到場並
      在借據上簽名或蓋章?）有，我們是核對證件後，請他們
      簽名蓋章。（當初是在何處為對保?）是在抵押品坐落處
      。」等語（見本院100年1月6日言詞辯論筆錄），依證人
      康兩明所述，其就系爭借據進行對保時，先核對證件無訛
      後，請借款人、連帶保證人在系爭借據上簽名蓋章，是被
      告辯稱其未擔任系爭借款之連帶保證人，已與系爭借據所
      載及證人所述不符。
（二）被告雖辯稱其未擔任葉益宏之連帶保證人，但曾替其姪女
      即訴外人李淑敏擔任購屋貸款之連帶保證人，其與李淑敏
      去對保時有簽名，但已不記得不動產坐落何處云云。惟經
      本院請被告說明其所稱「有替李淑敏作保」是向何銀行借
      貸、其所稱之房屋坐落何處，被告均稱不知道，故事實上
      是否真有被告所稱借款人為李淑敏之另筆借款存在，已有
      可疑。又系爭門牌號碼為台南市永康區（原臺南縣永康市
      ○○○路69號7樓之4之建物係訴外人葉益宏於82年8月21
      日，以買賣為原因，登記為所有權人（原因發生日期為82
      年7月15 日），嗣於84年4月7日移轉所有權登記予訴外人
      卓健祥，再由訴外人卓健祥於90年5月10日移轉所有權登
      記予訴外人陳期昌，有原告所有提出之建築改良物登記簿
      謄本、異動索引資在卷可稽；而借據上所載之對保日期82
      年9月12日，於其時，葉益宏與李淑敏為夫妻關係，有全
      戶除戶資料查詢結果附卷可稽，被告於本院審理中亦稱「
      （被告稱為姪女李淑敏擔任連帶保證人，是何債務?）就
      是葉益宏買給李淑敏的房子貸款。」等語（見本院100 年
      1月6日言詞辯論筆錄），應可認當初葉益宏購買系爭不動
      產時係登記於自己名下，而被告誤認為係登記於李淑敏名
      下，因而誤認其係擔任李淑敏購屋貸款之連帶保證人，惟
      實際上被告擔任連帶保證人之借款人乃葉益宏而非李淑敏
      ，被告就此部分應係誤認，被告所辯，與上開證據調查結
      果不符，自不可採。原告主張被告為系爭借款之連帶保證
      人，與上開證據調查結果相符，堪信為真實。
五、從而，原告依據消費借貸及連帶保證之法律關係，請求被告
    應給付原告2,164,339元，及自93年10月2日起至清償日止，
    按週年利率百分之11.3計算之利息，暨按上開利率百分之20
    計算之違約金，為有理由，應予准許。
六、本件事證已明，兩造其餘之攻擊防禦方法，及未經援用之證
    據，均與本判決所為前開判斷不生影響，無庸逐一論述，附
    此敘明。
七、按訴訟費用，由敗訴之當事人負擔；法院為終局判決時，應
    依職權為訴訟費用之裁判，民事訴訟法第78條及第87條第1
    項分別定有明文。經核本件訴訟費用包括第一審裁判費22,
    483元及證人日旅費1,514元，合計23,997元，應由敗訴之被
    告負擔，爰依上開規定確定被告應負擔之訴訟費用如主文第
    2項所示。
八、原告陳明願供擔保，請求宣告假執行，經核無不合，爰酌定
    相當擔保金額准許之。
九、據上論結，本件原告之訴為有理由，依民事訴訟法第78條、
    第87條第1項、第390條第2項，判決如主文。
中    華    民    國   100    年    1     月    20    日
                  民事第二庭    法  官  翁金緞
以上正本證明與原本無異。
如對本判決上訴，須於判決送達後20日內向本院提出上訴狀。如
委任律師提起上訴者，應一併繳納上訴審裁判費。
中    華    民    國   100    年    1     月    20    日
                                書記官  彭建山